臺灣板橋地方法院刑事判決　　　　　　　 94年度易字第744號
公　訴　人　臺灣板橋地方法院檢察署檢察官
被　　　告　甲○○
上列被告因違反毒品危害防制條例案件，經檢察官提起公訴（九
十四年度毒偵字第二五四四號）及移送併案審判（九十四年度毒
偵字第三七五五號），於被告為有罪之陳述後，本院合議庭裁定
由受命法官獨任依簡式審判程序審理，茲判決如下：
    主  文
甲○○連續施用第二級毒品，累犯，處有期徒刑拾月，扣案安非
他命殘渣袋及玻璃球內殘留之安非他命（均量微無法秤重）及安
非他命壹包（毛重零點伍公克）均沒收銷燬之，上開安非他命之
殘渣袋與外包裝袋各壹個、玻璃球參個、斜口吸管壹支、塑膠瓶
壹個及分裝勺壹支均沒收之。
    事  實
一、甲○○前因違反麻醉藥品管理條例案件，經本院以八十一年
    度易字第一○○○號判處有期徒刑五月確定，於民國八十一
    年五月二十二日以易科罰金執行完畢（不構成累犯）。又其
    前因施用第二級毒品違反毒品危害防條例案件，經檢察官先
    後兩次送勒戒處所觀察、勒戒後，均因認無繼續施用毒品傾
    向，分別於八十九年三月六日及同年五月十五日執行完畢釋
    放，並由臺灣板橋地方法院檢察署檢察官分別以八十八年度
    偵字第四○一九號、第四六六八號及八十九年度毒偵字第三
    五八四號為不起訴處分確定。其後再同因施用第二級毒品違
    反毒品危害防制條例案件，經檢察官送戒治處所施以強制戒
    治並提起公訴；強制戒治部分於九十年七月十八日因停止戒
    治付保護管束而釋放，嗣於同年十一月二十七日因保護管束
    期滿視為強制戒治期滿而執行完畢，公訴部分則經本院以八
    十九年度簡字第二五一號判處有期徒刑五月確定，並於九十
    年十一月六日以易科罰金執行完畢（此部分構成累犯）。嗣
    又再因施用第二級毒品違反毒品危害防制條例案件，經本院
    於九十四年一月十二日以九十四年度簡字第十三號判處有期
    徒刑六月，該判決經於九十四年一月十七日合法送達甲○○
    ，於九十四年二月一日合法送達檢察官後，於九十四年二月
    十四日判決確定，甫於九十四年七月二十一日以易科罰金執
    行完畢（此部分不構成累犯）。
二、詎甲○○仍不知戒除毒癮，復基於施用第二級毒品之概括犯
    意，自九十四年一月三十一日某時起至九十四年七月六日十
    八時止，連續在其當時位於臺北縣三重市○○街五八○巷二
    號二樓之居處，以將安非他命燒烤成煙吸食煙氣之方式，施
    用第二級毒品安非他命多次，期間約每日施用乙次。
三、嗣經警先後於下列時地查獲：
  (一)於九十四年二月一日十一時二十分許，在其上開居處前為警
    查獲，並扣得其所有供施用時使用含第二級毒品安非他命殘
    渣之殘渣袋乙包及玻璃球三個（所含安非他命殘渣均量微無
    法秤重），與供施用安非他命使用之斜口吸管乙支。
  (二)於九十四年七月六日二十時許，亦在上開居處為警查獲，並
    扣得其所有預備供施用之第二級毒品安非他命乙包（毛重零
    點五公克），及施用安非他命時使用之塑膠瓶乙個與分裝勺
    乙支。
四、案經臺北市政府警察局中正第二分局及臺北縣政府警察局新
    莊分局報告臺灣板橋地方法院檢察署檢察官偵查起訴及移送
    併案審判。
    理  由
一、犯罪事實之認定：
  (一)上揭犯罪事實，業據被告甲○○自白不諱，而其先後二次為
    警查獲後經採集尿液囑託鑑定結果，亦均呈安非他命類陽性
    反應，有臺灣尖端先進生技醫藥股份有限公司出具之濫用藥
    物檢驗報告、臺灣檢驗科技股份有限公司出具之濫用藥物尿
    液檢驗報告、臺北市政府警察局中正第二分局扣押物品清單
    （其上載有被告尿液檢體編號）及臺北縣政府警察局新莊分
    局偵辦毒品案被移送者姓名代碼對照表各乙份附卷可稽。此
    外復有扣案含安非他命殘渣之殘渣袋乙包及玻璃球三個（所
    含安非他命殘渣均量微無法秤重）、安非他命乙包（毛重零
    點五公克）、斜口吸管乙支、塑膠瓶乙個、分裝勺乙支與卷
    附查獲毒品初步鑑驗報告二份可為佐證，堪信其前開自白應
    與事實相符。又被告雖僅於九十四年二月一日及同年七月六
    日二度遭查獲，惟施用毒品者因毒品之成癮性，率皆有難以
    戒斷而賡續施用之情形，此為本院職務上已知之事項，則被
    告自白於二次遭查獲之期間內，有每日施用安非他命之行為
    等情，亦堪信屬實。
  (二)又被告前因施用第二級毒品違反毒品危害防條例案件，經檢
    察官先後兩次送勒戒處所觀察、勒戒後，均因認無繼續施用
    毒品傾向，分別於八十九年三月六日及同年五月十五日執行
    完畢釋放，並由臺灣板橋地方法院檢察署檢察官分別以八十
    八年度偵字第四○一九號、第四六六八號及八十九年度毒偵
    字第三五八四號為不起訴處分確定；其後再同因施用第二級
    毒品違反毒品危害防制條例案件，經檢察官送戒治處所施以
    強制戒治，於九十年七月十八日因停止戒治付保護管束而釋
    放，嗣於同年十一月二十七日因保護管束期滿視為強制戒治
    期滿而執行完畢等情，亦有上開不起訴書分書及臺灣高等法
    院被告全國前案紀錄表存卷可憑。
  (三)是以本件事證明確，被告於強制戒治執行完畢釋放後五年內
    再為施用安非他命之犯行，堪為認定，應予依法論科。
二、論罪科刑之法律適用：
  (一)按案件曾經判決確定者，應諭知免訴之判決，刑事訴訟法第
    三百零二條第一款定有明文。次按刑事訴訟法第三百零二條
    第一款所定即訴訟法上所謂一事不再理之原則，係指同一案
    件經有實體上之確定判決，該被告應否受刑事制裁，即因前
    次判決而確定，其犯罪之起訴權既已消滅，不得再為訴訟之
    客體而另為其他有罪或無罪之實體裁判；且關於實質上或裁
    判上一罪，均有其適用；縱今後之起訴事實較之確定判決之
    事實有減縮或擴張之情形，仍不失為同一案件，最高法院二
    十四年上字第一五二號、六十年台非字第七七號、三十年上
    字第二二四四號判例可資參照。再按確定判決之既判力之時
    點，係以最後事實審法院宣示判決日為準，最高法院三二年
    上字第二五七八號判例及八十二年度第四次刑事庭會議決議
    均有明示；於簡易判決處刑程序中，因係不經宣示之裁判，
    必經合法送達始生效力，而產生不可變更之效果，在此之後
    所發生之事實即非該法院所得審判，而為原判決既判力所不
    能及，故簡易判決既判力之時點，應以判決合法送達生效之
    日為準。本件被告前因施用第二級毒品違反毒品危害防制條
    例案件，經本院於九十四年一月十二日以九十四年度簡字第
    十三號判處有期徒刑六月，該判決經於九十四年一月十七日
    合法送達被告，於九十四年二月一日合法送達檢察官，於九
    十四年二月十四日判決確定，此有卷附上開判決書、送達證
    書及臺灣高等法院被告前案紀錄表可為稽考，依前開之說明
    ，該確定判決之既判力僅及於被告在九十四年一月十七日以
    前之施用第二級毒品行為。而本件被告多次施用第二級毒品
    之行為既始於九十四年一月三十一日，已在上開確定判決既
    判力時點之後，自非該確定判決既判力效力所及，而得為追
    訴審判，先於敘明。
  (二)按安非他命為毒品危害防制條例第二條第二項第二款所定之
    第二級毒品，核被告所為，係犯同條例第十條第二項之施用
    第二級毒品罪。其施用前後持有安非他命之低度行為均為施
    用之高度行為所吸收，不另論罪。被告多次施用第二級毒品
    之犯行，時間緊接，方法相同，觸犯構成要件相同之罪，顯
    係基於概括犯意而為之，為連續犯，應依刑法第五十六條論
    以一罪，並加重其刑。公訴意旨雖未敘及被告於九十四年二
    月一日為警採集尿液前九十六小時內以後之施用第二級毒品
    犯行，惟此與經起訴之部分有連續犯之裁判上一罪關係，為
    起訴效力所及，本院自應依法併為審判。又被告曾因施用第
    二級毒品違反毒品危害防制條例案件，經本院以八十九年度
    簡字第二五一號判處有期徒刑五月確定，甫於九十年十一月
    六日以易科罰金執行完畢，此有臺灣高等法院被告前案紀錄
    表附卷足參，其於上開有期徒刑執行完畢後五年以內再犯本
    件最重本刑為有期徒刑以上之罪，為累犯，應依刑法第四十
    七條之規定遞為加重其刑。
  (三)爰審酌被告有如事實欄所載犯罪及施用毒品遭查獲之紀錄，
    有臺灣高等法院被告前案紀錄表附卷足據，素行不佳，且前
    已因觀察勒戒執行完畢而經二度不起訴處分，業受毒品危害
    防制條例對施用毒品人之寬典，竟仍一再吸食，並於前案甫
    受判決後仍賡續為之，顯見並無悔意，惡性非淺，然被告施
    用毒品實為戕害自身健康之犯罪，本件於他人尚無明顯重大
    危害，並斟酌其施用之期間，及其於審理中能坦認犯行，犯
    罪後之態度尚非不佳等一切情狀，量處如主文所示之刑，以
    資儆懲。
  (四)警於查獲時扣得之殘渣袋乙個與玻璃球三個內殘留之安非他
    命殘渣（均量微無法秤重）為被告所有供其施用第二級毒品
    犯罪所用並經查獲之毒品，另安非他命乙包（毛重為零點五
    公克）則為被告所有預備供其施用第二級毒品犯罪所用並經
    查獲之毒品，業經其自陳明確，均應依毒品危害防制條例第
    十八條第一項前段之規定併為沒收銷燬之諭知。又含有上開
    安非他命殘渣之殘渣袋乙個與玻璃球三個，及安非他命乙包
    之外包裝袋乙個，分別為被告所有供其施用第二級毒品犯罪
    及預備供其施用第二級毒品犯罪所用之物，應併依刑法第三
    十八條第一項二款之規定併為宣告沒收。另扣案斜口吸管乙
    支、塑膠瓶乙個、分裝勺乙支，同為被告所有供其施用第二
    級毒品犯罪所用之物，此亦據被告供陳明確無訛，應依刑法
    第三十八條第一項第二款之規定併為沒收之諭知。
據上論斷，應依刑事訴訟法第二百七十三條之一第一項、第二百
九十九條第一項前段、毒品危害防制條例第十條第二項、第二十
三條第二項、第十八條第一項前段，刑法第十一條前段、第五十
六條、第四十七條、第三十八條第一項第二款，判決如主文。
本案經檢察官曾文鐘到庭執行職務。
中　　華　　民　　國　　94　　年　　10　　月　　25　　日
                  刑事第十庭  法　官  楊  博  欽
以上正本證明與原本無異
如不服本判決應於送達後十日內向本院提出上訴狀
                                書記官　曾  美  滋
中　　華　　民　　國　　94　　年　　10　　月　　25　　日
附錄本案論罪科刑法條全文：
毒品危害防制條例第十條
  施用第一級毒品者，處六月以上五年以下有期徒刑。
  施用第二級毒品者，處三年以下有期徒刑。
